【裁判字號】    97,交上易,87
【裁判日期】    971224
【裁判案由】    過失傷害
【裁判全文】
臺灣高等法院高雄分院刑事判決        97年度交上易字第87號
上  訴  人  臺灣高雄地方法院檢察署檢察官
上  訴  人
即  被  告  甲○○
上列上訴人因被告過失傷害案件，不服臺灣高雄地方法院96年度
交易字第546 號中華民國97年6 月19日第一審判決（起訴案號：
臺灣高雄地方法院檢察署96年度偵字第16993 號），提起上訴，
本院依簡式審判程序，判決如下：
    主  文
原判決撤銷。
甲○○因過失傷害人，處有期徒刑貳月，減為有期徒刑壹月，如
易科罰金，以新臺幣壹仟元折算壹日。
    事  實
一、甲○○於民國95年11月20日晚上7時50分許，騎乘車牌號碼
    KC5-456 號重型機車，沿高雄縣路竹鄉○○村○○路由東往
    西方向行駛，行經中正路215 巷66號前，本應注意車前狀況
    ，並隨時採取必要之安全措施，且依當時情形，並無不能注
    意之情事，詎甲○○竟疏未注意及此，適有乙○○步行橫越
    中正路，甲○○見狀閃避不及而撞及乙○○，致乙○○受有
    頭部外傷併腦部出血之傷害。甲○○於肇事後，在未經有偵
    查權之機關或公務員發覺為犯嫌前，向據報前往現場處理車
    禍之警員坦承其為車禍之肇事者及肇事經過，而願接受裁判
    。
二、案經乙○○訴由臺灣高雄地方法院檢察署檢察官偵查起訴。
    理  由
一、本件被告甲○○所犯係刑法第284 條第1 項後段之罪，其係
    死刑、無期徒刑、最輕本刑為3 年以上有期徒刑以外之罪，
    被告於本院審理程序中就被訴事實為有罪之陳述，經告知被
    告簡式審判程序之旨，並聽取檢察官及被告之意見後，本院
    裁定進行簡式審判程序審理，合先敘明。
二、上開犯罪事實，業據被告甲○○於原審及本院審理時坦承不
    諱，又被告騎乘機車，在上開時、地，撞及告訴人乙○○，
    致告訴人受有頭部外傷併腦部出血等傷害乙節，亦有高雄榮
    民總醫院診斷證明書在卷可稽。按汽車行駛時，駕駛人應注
    意車前狀況，並隨時採取必要之安全措施，道路交通安全規
    則第94條第3 項訂有明文，被告未注意車前狀況並隨時採取
    必要之安全措施，致與告訴人發生車禍，且肇事地點當時係
    晴天、直路、道路乾燥、無缺陷及障礙物之情形，有道路交
    通事故調查報告表(一)、(二)及現場照片等附卷可憑，而並無不
    能注意之情事，被告所為自有過失，且此過失與告訴人所受
    傷害有相當因果關係，被告犯行已堪認定。
三、被告雖另辯稱：當時告訴人係違規橫越馬路，亦有過失，不
    能全部歸責於伊云云；惟查：
  (一)按道路交通安全規則第134 條規定：「行人穿越道路，應依
    下列規定：一、設有行人穿越道、人行天橋或人行地下道者
    ，必須經由行人穿越道、人行天橋或人行地下道穿越，不得
    在其一百公尺範圍內穿越道路。二、未設有前款設施之交岔
    路口，行人穿越道路之範圍，應於人行道之延伸線內；未設
    人行道，而有劃設停止線者，應於停止線前至路緣以內；未
    設有人行道及劃設停止線者，應於路緣延伸線往路段起算三
    公尺以內。三、在禁止穿越、劃有分向限制線、設有劃分島
    或護欄之路段或三快車道以上之單行道，不得穿越道路。四
    、行人穿越道路，有交通指揮人員指揮或有燈光號誌指示者
    ，應依交通指揮人員之指揮或號誌之指示前進。無交通指揮
    人員指揮又無號誌指示者，應小心迅速通行。五、行人穿越
    道設有行人穿越專用號誌者，應依號誌之指示迅速穿越。六
    、在未設第一款行人穿越設施，亦非禁止穿越之路段穿越道
    路時，應注意左右無來車，始可小心迅速穿越。」
  (二)而本件車禍肇事地點係在高雄縣路竹鄉○○路215 巷166 號
    前，該肇事地點係未劃分快慢車道、無號誌、有行車分向線
    無標記之雙向二車道，其非交岔路口，附近亦無設置行人穿
    越設施及禁止行人穿越道路之標誌，此有道路交通事故調查
    報告表(一)（見96他2030號卷第21頁）、現場圖（同前卷第19
    頁）、及高雄縣政府警察局湖內分局97年10月9 日高縣湖警
    交字第0970010862號函與所附之現場照片2 張等附卷可憑（
    見本院卷第26、27頁），亦即該肇事地點依上開規定，縱係
    無行人穿越道標線之路段，亦非行人不得穿越之路段；再依
    被告於原審審理時自承：當地視線昏暗，告訴人橫越馬路，
    且她的衣服又很深，所以伊才閃避不及等語（見原審96年10
    月5 日審判筆錄，原審卷第48頁），故本件車禍之發生，顯
    係被告未注意車前狀況所致，而非告訴人穿越道路有何過失
    ，故被告此部分所辯，尚不足採。
四、被告又辯稱：伊於肇事後，人即留在現場等候警員前來而自
    承肇事，應符合刑法自首要件等語。經查，被告於肇事後在
    高雄縣政府警察局湖內分局車禍處理小組內之談話紀錄表，
    其報案方式記載為：「她女兒或他人」等語，有該談話紀錄
    表附卷可稽（見96他2039號卷第23頁），但依該紀錄表所載
    內容，尚不能證明警員於到場前，已知係被告肇事之事實；
    又依本案到場處理之警員丙○○於本院審理時證稱：伊到場
    前，並不知道是何人肇事，伊係到場後問被告是否為其肇事
    ，被告回答是，伊才知道是被告肇事等語（見本院97年12月
    10 日 審判筆錄第3 頁），則依丙○○所證，被告應符合刑
    法自首之要件，故被告此部分所辯，應可採信。
五、告訴人雖具狀陳稱：伊因本件車禍罹患帕金孫氏症，而成為
    重度肢障，被告所為已涉犯過失致重傷罪嫌云云；另檢察官
    依告訴人之請求提起上訴，本件車禍與告訴人之不良於行間
    ，應有因果關係云云。但查告訴人行動不便，以達重度肢障
    程度，固有身心障礙手冊在卷可稽，然據為告訴人進行殘障
    程度鑑定之高雄榮民總醫院於97年2 月20日以高總管字第09
    70001330號函覆原審法院稱：告訴人於本件事故發生前已有
    帕金孫氏症之臨床反應，但先前嚴重程度不詳，故無法評估
    本件車禍對告訴人病情之影響等語（見原審卷第74頁）；而
    經原審法院函請告訴人提供先前就醫之醫院，告訴人覆稱係
    溫有諒醫院，再經原審法院向溫有諒醫院函詢，該院卻：稱
    告訴人從未在該院治療帕金孫氏症等語（見原審法院96交附
    118 號卷第18頁反面）。故本件既無從查知告訴人原本之病
    情，即無從評估最後之重度肢障結果與本件車禍間是否有因
    果關係，故告訴人上開指訴及檢察官以此理由上訴，均不能
    採，附此敘明。
六、核被告所為，係犯刑法第284 條第1 項之過失傷害罪。又被
    告於肇事後停留現場，於員警據報前往現場處理，尚不知何
    人肇事時，向處理警員坦承肇事並自願接受裁判而自首，業
    如上述，其所為有助於釐清本案之肇事責任，爰依刑法第62
    條前段自首規定減輕其刑。
七、原審因認被告犯罪事證明確，而予以論科，固非無見；惟查
    ：(1)本案被告肇事，告訴人步行橫越道路並未違規，告訴人
    對於車禍之發生並無過失，業如上述，原審判決認告訴人係
    違規橫越馬路，尚有違誤；(2)被告符合自首要件，並應減輕
    其刑，亦如上述，原審漏未審酌而適用刑法自首規定減輕其
    刑，亦有違誤。被告以其所為符合自要件，而提起上訴，指
    摘原審判決不當，為有理由；檢察官上訴指告訴人穿越馬路
    並無過失，而指摘原審判決此部分不當，亦有理由，但檢察
    官另以：本件車禍與告訴人不良於行間有因果關係，原審判
    決量刑過輕云云，而提起上訴，指摘原審判決此部分不當，
    則並無理由。惟原審判決既有上開違誤，自仍應由本院予以
    撤銷改判。
八、爰審酌被告行為造成告訴人所受之傷勢非輕，但犯後坦承犯
    行，態度良好等，及其他一切情狀，量處如主文第2 項所示
    之刑。另96年6 月15日訂定之中華民國九十六年罪犯減刑條
    例，業於96年7 月4 日經總統公布，於同年月16日施行，被
    告上開犯罪，係在96年4 月24日以前，所犯非屬該條例第3
    條第1 項所列不予減刑之罪名，爰依同條例第2 條第1 項第
    3 款、第7 條規定減其刑期二分之一，併審酌被告之身分及
    經濟情況等，諭知以新臺幣1 千元折算1 日之易科罰金折算
    標準。
據上論斷，應依刑事訴訟法第369 條第1 項前段、第364 條、第
299 條第1 項前段、第273 條之1 第1 項，刑法第284 條第1 項
、第62條、第41條第1 項前段，刑法施行法第1 條之1 ，中華民
國96年罪犯減刑條例第2 條第1 項第3 款、第7 條、第9 條，判
決如主文。
本案經檢察官林敏惠到庭執行職務。
中    華    民    國    97    年    12    月    24    日
                  刑事第七庭  審判長法  官 莊飛宗
                                    法  官 孫啟強
                                    法  官 邱明弘
以上正本證明與原本無異。
不得上訴。
中    華    民    國    97    年    12    月    24    日
                                    書記官 曾允志
附錄本案論罪科刑法條：
刑法第284條第1項
因過失傷害人者, 處6 月以下有期徒刑、拘役或新臺幣1 萬5 千
元以下罰金, 致重傷者, 處1 年以下有期徒刑、拘役或新臺幣1
萬5 千元以下罰金。


司法院資訊處製作；財團法人民間司法改革基金會備份。
